最高法院刑事判決　　　　　　　　　 111年度台上字第3717號
上　訴　人　吳俊穎


　　　　　　陳俊佑


上列上訴人等因加重詐欺等罪案件，不服臺灣高等法院高雄分院
中華民國111年5月26日第二審判決（111 年度金上訴字第26號，
起訴案號：臺灣屏東地方檢察署109年度偵字第5941、5942、604
3、6044、6306、7083、11202、110年度偵字第493、2341號），
提起上訴，本院判決如下：
    主  文
上訴駁回。
    理  由
一、按刑事訴訟法第377 條規定，上訴於第三審法院，非以判決
    違背法令為理由，不得為之。是提起第三審上訴，應以原判
    決違背法令為理由，係屬法定要件。如果上訴理由書狀並未
    依據卷內訴訟資料，具體指摘原判決不適用何種法則或如何
    適用不當，或所指摘原判決違法情事，顯與法律規定得為第
    三審上訴理由之違法情形，不相適合時，均應認其上訴為違
    背法律上之程式，予以駁回。
二、本件原審經審理結果，認定上訴人吳俊穎、陳俊佑（下稱上
    訴人2 人）有如原判決事實欄（下稱事實欄）一至三所載之
    犯行明確，因而撤銷第一審關於吳俊穎之科刑、諭知沒收與
    強制工作，及關於陳俊佑之科刑、諭知沒收之判決，改判仍
    就原判決附表（下稱附表）一編號1 所示首次犯行部分，分
    別依想像競合犯從一重論處吳俊穎共同犯操縱、指揮犯罪組
    織、論處陳俊佑犯3 人以上共同詐欺取財罪刑；另就附表一
    編號2至6部分，分別依想像競合犯從一重論處上訴人2人犯3
    人以上共同詐欺取財各5罪刑，並就上訴人2人所犯各罪分別
    諭知沒收各犯罪物或犯罪所得。已詳敘其調查證據之結果及
    憑以認定犯罪事實之心證理由。
三、原判決認定上訴人2 人上開犯行，係綜合陳俊佑於第一審及
    原審之自白、吳俊穎坦認加重詐欺取財、一般洗錢及參與本
    案犯罪組織等部分供述，佐以與上訴人2 人前開不利己供述
    相符之原判決理由欄二之㈠、㈡所示相關被害人、共同正犯
    及附表一所示人頭帳戶提供者等證人之證述，及案內其他證
    據資料，而為論斷。並依調查證據所得之直接、間接證據為
    合理推論，相互勾稽，針對上訴人2 人與同案被告陳韋勝、
    藍暐盛、郭彥佑（以上3 人業經第一審分別判處罪刑確定）
    及林正貴、吳忠雄（以上2 人涉嫌與吳俊穎共同違反組織犯
    罪防制條例部分另案通緝中。吳忠雄為吳俊穎之父）等其他
    詐欺集團成員，如何分別基於犯意聯絡而分工為事實欄一至
    三所示犯行，何以足認就前述犯行存有相互利用及補充關係
    ，且具支配關連，應論以共同正犯罪責之認定，詳予論述。
    復根據組織犯罪防制條例藉由防制組織形態犯罪活動之手段
    ，達成維護社會秩序、保障人民權益之立法目的，依該條例
    第2 條之規定，說明本案詐欺集團如何由相關成員詐欺被害
    人匯交款項至人頭帳戶，再由特定人員領取轉遞並按比例朋
    分，造成金流斷點，以掩飾、隱匿案內加重詐欺取財犯罪所
    得財物之去向及所在，其組織分工精細縝密，非為立即實施
    犯罪而隨意組成，何以屬「3 人以上，以實施詐術為手段，
    所組成具有持續性及牟利性之有結構性組織」，為同條例第
    2 條所規定之犯罪組織。且吳俊穎共同操縱、指揮及陳俊佑
    參與該犯罪組織而共同為前述犯行，如何分別與該條例第 3
    條第1 項前段、後段之操縱、指揮或參與犯罪組織等構成要
    件相符，應分別與上訴人2人如附表一編號1所示首次共同加
    重詐欺取財、一般洗錢犯行依想像競合犯從一重論處；至上
    訴人2人如附表一編號2至6 所示共同加重詐欺取財、一般洗
    錢各犯行，則分別依想像競合犯從一重論處共同加重詐欺取
    財各5 罪刑，且分論數罪併罰之認定，記明理由及所憑。所
    為論列說明，與卷證資料悉無不合，無悖乎經驗與論理法則
    ，並無不適用法則或適用法則不當之違誤。
四、原判決對於林正貴、吳忠雄發起前述犯罪組織後，如何由吳
    俊穎招募其中部分成員、購置提供共同犯罪聯絡使用之行動
    電話與門號、指派其他車手分工領取贓款等事，並負責向車
    手收取詐得之贓款，實質上已與林正貴、吳忠雄共同操縱、
    指揮該犯罪組織，而為組織犯罪防制條例第3條第1項前段規
    定操縱、指揮犯罪組織之人，與一般參與犯罪組織者之角色
    、地位、分工不同，何以吳俊穎並非僅聽取號令、奉命行動
    之一般參與成員，業根據卷存事證資料，詳為剖析論述，並
    非僅憑吳俊穎所述購置行動電話付款方式之前後說詞有異，
    或提醒其他成員刪除資料紀錄等單一事證，即予論處，自無
    違法。吳俊穎上訴意旨置原判決之明白論敘於不顧，就原審
    已指駁及說明之同一事項，持不同見解再事爭辯，泛言僅引
    薦、招募少數友人加入詐欺集團，其收取之贓款已依林正貴
    指示轉交其他成員，且付款購置行動電話與門號提供共同正
    犯聯絡使用，乃依林正貴指示，經辦詐欺集團內之一般行政
    事務，至具體指示其他成員特定行為分擔，只是轉達林正貴
    之指令或共同正犯間討論如何遂行犯罪，難認係操縱、指揮
    犯罪組織之核心成員，指摘原判決此部分操縱、指揮犯罪組
    織之認定，有判決不適用法則或適用不當之違誤云云，並非
    適法之第三審上訴理由。
五、量刑輕重，屬為裁判之法院得依職權裁量之事項，苟其量刑
    已以行為人之責任為基礎，並斟酌刑法第57條各款所列情狀
    ，在法定刑度內，酌量科刑，如無違反公平、比例及罪刑相
    當原則，致明顯輕重失衡情形，自不得指為違法。原判決具
    體審酌刑法第57條科刑等相關一切情狀，依卷存事證就上訴
    人2 人之犯行情節及行為人屬性等事由，在罪責原則下適正
    行使其刑罰之裁量權，所量定之刑，無悖於上述科刑原則，
    客觀上未逾越法定刑度，均與罪刑相當原則無悖，且所定應
    執行刑與定執行刑之內外部界限無違，並已說明其據，難認
    有逾越法律規定範圍、濫用裁量權限或理由不備之違法情形
    。而適用刑法第59條酌減其刑或宣告緩刑與否，法院本有權
    斟酌決定，原判決依審理結果，認無犯罪情狀顯可憫恕、科
    以最低度刑仍嫌過重，或各宣告刑以暫不執行為適當之情事
    ，而未依前述規定酌減其刑，且未對陳俊佑為緩刑宣告，並
    無違法。至原判決關於吳俊穎所犯各罪刑，業定其應執行刑
    為有期徒刑3年10月，既不符合刑法第74條第1項所定宣告緩
    刑之要件，乃未併予諭知緩刑，本無必要贅為說明。況緩刑
    之宣告，除應具備刑法第74條第1 項所定之條件外，並須有
    以暫不執行刑罰為適當之情形，始足當之，而屬法院裁判時
    得依職權裁量之事項，是法院未為緩刑宣告，本無說明理由
    之必要。依上所述，原判決未說明本件上訴人2 人均不予宣
    告緩刑之理由，亦無違法可指。上訴人2 人上訴意旨仍就前
    述刑罰裁量權之行使，任意爭執，吳俊穎漫言指摘原判決未
    就其所犯各罪酌減其刑，又未說明何以未諭知緩刑，有適用
    法則不當、不適用法則、已受請求之事項未予判決及理由不
    備之違法；陳俊佑徒以原判決此部分未說明理由即量處重刑
    ，又不為緩刑宣告，過於苛重，有違反罪刑相當、比例原則
    之違法云云，均不得執以指摘資為第三審上訴之合法理由。
六、綜合前旨及其他上訴意旨仍置原判決所為說明於不顧，而對
    於原審法院前述職權行使，徒以自己之說詞，任意指為違法
    ，要與法律規定得為第三審上訴理由之違法情形，不相適合
    。本件上訴人2人之上訴均違背法律上程式，予以駁回。
據上論結，應依刑事訴訟法第395條前段，判決如主文。
中    華    民    國   111    年    8     月    24    日
                  刑事第八庭審判長法  官  何  菁  莪  
                                  法  官  何  信  慶  
                                  法  官  劉  興  浪  
                                  法  官  高  玉  舜  
                                  法  官  朱  瑞  娟  
本件正本證明與原本無異
                                  書記官
中    華    民    國   111    年    8     月    29    日